臺灣基隆地方法院民事判決　　　　　　　 99年度訴字第398號
原　　　告　游素秋
被　　　告　蔡壽天
上列當事人間請求遷讓房屋事件，本院於中華民國100年1月4日
言詞辯論終結，判決如下：
    主  文
被告應將坐落於基隆市○○區○○路369巷45之2號之房屋遷讓返
還原告。
訴訟費用由被告負擔。
本判決於原告以新臺幣柒拾貳萬元為被告供擔保後，得為假執行
。
    事實及理由
一、原告起訴主張：坐落於基隆市○○區○○段33地號土地上之
    門牌號碼基隆市○○區○○路369巷45之2號房屋（下稱系爭
    房屋）係訴外人即原告之子王景鴻所有，交由原告管理出租
    ，被告於民國95年12月1 日向原告承租系爭房屋，約定租金
    每月新臺幣（下同）2萬元，惟被告積欠原告租金達2期以上
    共17萬元，經原告以郵局存證信函催告繳納，被告仍置之不
    理，故以起訴狀繕本送達為終止租約之意思表示，請求被告
    返還租賃物等語，並聲明：被告應將系爭房屋遷讓返還原告
    ；願供擔保請准宣告假執行。
二、被告則以：伊確實有向原告承租系爭房屋，惟租期為5 年即
    自95年12月1日至100年11月30日止，契約書上誤載至99年11
    月30日到期，租金原約定每月1萬8,000元，後來原告調整為
    每月2萬元，租金伊確實已有2期未付，惟系爭房屋伊承租時
    有告知原告並經原告同意後，於1樓及2樓自行出資增建一部
    分，並與隔壁另行承租之45號房屋打通使用等語資為抗辯，
    並聲明：原告之訴駁回。
三、按「承租人租金支付有遲延者，出租人相當期限，催告承租
    人支付租金，如承租人於其期限內不為支付，出租人得終止
    租約。租賃物為房屋者，遲付租金之總額，非達2 個月之租
    額，不得依前項之規定，終止契約。其租金約定於每期開始
    時支付者，並應於遲延給付逾2 個月時，始得終止契約。」
    民法第440條第1、2項定有明文。惟出租人依民法第440條第
    1 項所定催告承租人支付租金之期限，是否相當，應依一般
    觀念為衡量之標準，不得僅據承租人個人之情事決之，出租
    人所定期限在承租人個人雖嫌不足，但若以一般觀念衡之，
    其期限尚非過短，仍應認為相當。（最高法院49年度台上字
    第1094號判例可參）。
四、經查，揆諸原告提出兩造於95年11月2 日簽訂之房屋租賃契
    約書所載，兩造係約定由被告向原告承租系爭房屋，並約定
    租期為5年即自95年12月1日起至100年11月30 日止（上開契
    約書誤載為至99年11月30日），租金為每月1萬8千元，租金
    應於每月5日以前繳納、每次應繳納1個月份，另約定租約期
    限原則上如契約第2條所示，惟求合法性，每2年重新訂約乙
    次，另每1 年由兩造雙方討論租金內容乙次（租金後來調整
    為每月2 萬元），有上開房屋租賃契約書在卷可稽，且為兩
    造所是認，此部分事實應堪信為實在。惟原告主張被告積欠
    租金17萬元，已達2個月之租額，原告曾於99年9月8 日以存
    證信函定期催告被告繳付，惟被告於期限內仍未繳付乙節，
    亦有原告提出之存證存證信函及國內各類掛號郵件查單在卷
    可按，且為被告所不爭執，而被告復於本院言詞辯論時自承
    ，自原告提起本件訴訟起至本院於100年1月4 日宣示言詞辯
    論終結止，此期間之租金，均未繳付予原告，亦有本院100
    年1月4日言詞辯論筆錄可參。是原告主張因被告遲付租金之
    總額已達2 個月之租額，且經催告於期間內仍不為支付，故
    以起訴狀繕本之送達作為終止系爭房屋租賃契約之意思表示
    ，於法自屬有據。從而，原告於終止與被告間之租賃關係後
    ，依租賃物返還請求權請求被告應自系爭房屋遷出，將系爭
    房屋返還原告，為有理由，應予准許。
五、至被告辯稱系爭房屋，其在承租後於取得原告同意下有出資
    增建部分乙節，為原告所不否認，且經本院於99年12月1 日
    至現場履勘屬實並製有勘驗筆錄、複丈成果圖及現場照片在
    卷足憑，是被告此部分之辯稱，應堪採信。惟按所有人於原
    有建築物之外另行增建者，如增建部分與原有建築物無任何
    可資區別之標識存在，而與之作為一體使用者，因不具備構
    造上及使用上之獨立性，自不得獨立為物權之客體，原有建
    築物所有權範圍因而擴張。若增建部分於構造上及使用上已
    具獨立性，即為獨立之建築物，苟常助原有建築物之效用，
    而交易上無特別習慣者，即屬從物。若增建部分已具構造上
    之獨立性，但未具使用上之獨立性而常助原有建築物之效用
    者，則為附屬物。其使用上既與原有建築物成為一體，其所
    有權應歸於消滅；被附屬之原有建築物所有權，則因二所有
    權歸於一所有權而擴張（參照最高法院88年度台上字第485
    號判決意旨）。又動產因附合而為不動產之重要成分者，不
    動產所有人，取得動產所有權，民法第811條固定有明文，
    惟動產附合於不動產，而歸不動產所有人取得動產所有權者
    ，須以動產因附合而成為不動產之重要成分為要件，所謂成
    為不動產之重要成分，係指此種結合具有固定性、繼續性，
    而未成為另一獨立之定著物而言。又固定性或繼續性之有無
    ，固屬一項客觀之判斷基準，然最後之決定性衡量因素仍係
    社會經濟觀念上判斷其有無獨立性。經查，系爭房屋由被告
    出資增建如附件基隆市信義地政事務所複丈成果圖編號A1、
    A2 及編號B部分與系爭房屋之原有部分，結構相同，內部相
    通，亦共用樓梯，並無獨立出入口等情，業經本院於99年12
    月1日至現場履勘屬實，並製有勘驗筆錄、複丈成果圖及現
    場照片可按，是依上述各情為斷系爭房屋被告出資增建部分
    在使用上及構造上顯不具有其獨立性，亦不具獨立之經濟效
    用，核屬系爭房屋之附屬建物，是被告應返還原告之系爭房
    屋範圍，自應包含由被告出資增建之部分即附件基隆市信義
    地政事務所複丈成果圖編號A1、A2及編號B 部分，併此敘明
    。
六、原告陳明願供擔保，聲請宣告假執行，經核亦無不合，爰酌
    定相當之擔保金額，一併准許之。
七、本件事證已明，兩造其餘攻擊防禦方法及本院未經援用之證
    據，經審酌後，核與本件結論，不生影響，爰不一一贅述，
    附此敘明。
八、據上論斷，原告之訴為有理由，依民事訴訟法第78條，判決
    如主文。
中    華    民    國    100    年    1    月    18    日
                  民事庭法  官  林淑鳳
以上正本係照原本作成。
對於本件判決如有不服，應於收受送達後20日內向本院提出上訴
書狀，敘述上訴之理由，上訴於臺灣高等法院，並按他造當事人
之人數附具繕本。如委任律師提起上訴者，應一併繳納上訴審裁
判費。
中    華    民    國    100    年    1    月    18    日
                        書記官  王鵬勝